【裁判字號】    98,訴,3150
【裁判日期】    981207
【裁判案由】    強盜
【裁判全文】
臺灣臺中地方法院刑事判決              98年度訴字第3150號
公  訴  人  臺灣臺中地方法院檢察署檢察官
被      告  乙○○
指定辯護人  本院公設辯護人  丁○○
上列被告因強盜案件，經檢察官提起公訴（98年度偵字第18659
號），本院判決如下：
    主    文
乙○○犯攜帶兇器強盜未遂罪，處有期徒刑參年捌月。
    事    實
一、乙○○因經濟困頓而萌生強盜他人財物之犯意，於民國98年
    6 月25日下班後，攜帶其阿姨李玉娥經營之餐廳所使用，客
    觀上足以對人之生命、身體、安全構成威脅，可供兇器使用
    之刀器1把，藏放在車牌號碼 G5X－793號重機車腳踏墊下，
    並騎乘上開機車外出。迨至同日21時20分許，乙○○行經臺
    中市○區○○路4號之公園郵局前，見丙○○1人獨自進入該
    郵局附設之自動櫃員機室，即基於意圖為自己不法所有之犯
    意，將上開機車停放騎樓，手持上開刀器，尾隨丙○○進入
    郵局自動櫃員機室，利用丙○○提款之際，以右手持上開刀
    器自後方架住丙○○左側頸部，並以左手抓住丙○○左手，
    向之喝稱：不要動，搶劫等語，至使丙○○不能抗拒，以此
    強暴之方法著手強盜，然因丙○○奮力抵抗與之拉扯，並出
    聲呼救，且適有臺中市警察局第一分局巡佐李榮裕與義警黃
    政華執行防搶簽巡勤務至該處，李榮裕聽聞呼救聲，旋持槍
    阻止乙○○，乙○○聞聲跑出上開郵局自動櫃員機室外，並
    持上開刀器作勢揮舞，李榮裕見狀依規定對空鳴槍1次後，
    因乙○○仍未停止，遂再朝乙○○開1槍，乙○○腹部中槍
    後倒地，乃未能得逞，並為警扣得上開強盜所用之刀器1把
    。
二、案經臺中市警察局第一分局移送臺灣臺中地方法院檢察署檢
    察官偵查起訴。
    理    由
一、按被告以外之人於審判外之陳述，雖不符前 4條之規定（即
    刑事訴訟法第159條之1至同條之 4），而經當事人於審判程
    序同意作為證據，法院審酌該言詞陳述或書面陳述作成時之
    情況，認為適當者，亦得為證據；當事人、代理人或辯護人
    於法院調查證據時，知有第159條第1項不得為證據之情形，
    而未於言詞辯論終結前聲明異議者，視為有前項之同意，刑
    事訴訟法第159條之5定有明文。查本院認定事實所憑之證據
    即證人丙○○、黃政華於警詢、偵訊時之證述及其他書證，
    雖均為審判外之陳述，而屬傳聞證據，惟本件當事人及被告
    之辯護人就此部分審判外之陳述，均未曾於言詞辯論終結前
    爭執其證據能力或聲明異議，本院審酌該等言詞或書面陳述
    作成之情況，並無非出於任意性或不正取供，或違法或不當
    情事，且客觀上亦無不可信之情況，堪認為適當，依刑事訴
    訟法第159條之5第2項規定，均得作為證據，合先敘明。
二、認定犯罪事實所憑證據及理由：
  (一)上開強盜未遂之犯行，業據被告乙○○於本院準備程序、審
    理中（本院卷第16頁背面、第30頁）坦認不諱，核與下列證
    據相符而為可採。
  (二)證人即被害人丙○○於警詢、偵訊時證述其遭搶之情節，與
    證人即在場共同逮捕被告之義警黃政華於警詢、偵訊時證述
    逮捕被告之過程，均相符合。
  (三)有公園郵局之監視器錄影光碟 1片、翻拍照片10幀、現場暨
    被告所著衣物照片10幀附卷可稽。
  (四)扣案之刀器1把可資佐證。
  (五)被告雖以其係因被害人掙脫嚇一跳，乃跑至騎樓云云，惟本
    件被告係因聽聞警員阻止後跑出騎樓等情，迭據上開證人證
    述明確，復參酌上開監視器錄影翻拍照片所示，被告於被害
    人抵抗時，猶捉住其衣服，並無放棄之意，是被告此部分之
    說詞尚無可採，應以上開證人所證內容為認定，併予敘明。
  (六)按強盜罪所施用之強暴脅迫，須足使被害人喪失意思自由，
    並達於不能抗拒之程度，始足當之。至其是否已達於使人不
    能抗拒之程度，則應就客觀具體之情狀加以判斷；又強盜罪
    之強暴、脅迫，以所施用威嚇之程度，客觀上足以壓抑被害
    人之意思，至使不能抗拒為已足，至施用之威嚇手段，客觀
    上是否足以壓抑被害人之意思自由，應依一般人在同一情況
    下，其意思自由是否因此受壓制為斷，不以被害人之主觀意
    思為準（最高法院71年度臺上字第1040號、87年度臺上字第
    3705號判決要旨參照）。查本件被告於夜晚時分，趁被害人
    丙○○單獨1人進入郵局自動櫃員機室提款之際，持客觀上
    足對人之生命、身體、安全構成威脅之刀器，自被害人後方
    在極近之距離，架在被害人頸部之重要器官所在，以此情景
    ，客觀上顯然足對被害人丙○○之生命、身體形成立即之危
    險，而達壓制被害人丙○○之意思自由，達不能抗拒之程度
    灼然至明。
三、論罪科刑之理由：
  (一)按刑法第321條第1項第 3款之攜帶兇器竊盜罪，係以行為人
    攜帶兇器竊盜為其加重條件，此所謂「兇器」，其種類並無
    限制，凡客觀上足對人之生命、身體、安全構成威脅，具有
    危險性之兇器均屬之，且祇須行竊時攜帶此種具有危險性之
    兇器為已足，並不以攜帶之初有行兇之意圖為必要（最高法
    院79年臺上字第5253號判例意旨參照）。本件被告乙○○強
    盜時所持用之刀器 1把，一端為塑膠柄，一端為金屬刀刃，
    塑膠柄長約5.2公分，刀刃部分長約8.2公分，刀鋒銳利等情
    ，業經本院當庭勘驗，有卷附之勘驗筆錄（本院卷第17頁）
    可參，客觀上顯足以對人之生命、身體造成威脅，自屬兇器
    無疑。核被告所為，係犯刑法第330條第2項、第 1項之攜帶
    兇器加重強盜未遂罪。
  (二)被告已著手於加重強盜犯行之實行而不遂，為未遂犯，依刑
    法第25條第2項之規定減輕其刑。
  (三)爰審酌被告前因軍法搶奪案件，經軍事法院判處有期徒刑12
    年確定，87年9月9日入監後，甫於97年11月20日假釋出監，
    竟仍不知警惕，於假釋期間再犯本件犯行；被告正值青壯，
    竟不思以正途謀取財物，未能慎思強盜犯罪對於被害人所造
    成內心驚懼及財產權之侵害，本件以攜帶刀器強盜之手段為
    之，嚴重危害社會治安，惟並未獲取財物，犯後尚知坦認犯
    行，已顯悔意，且被告於本件遭拘捕過程，受有腹部槍傷併
    小腸穿孔、後腹腔出血併休克、左下肢癱瘓等傷害，復兼衡
    被告之智識程度，其犯罪之動機、目的等一切情狀，量處如
    主文所示之刑，以示懲儆。又本件被告僅因經濟壓力即持刀
    強盜，為達取財目的，又以所攜帶之刀器抵住被害人頸部之
    強暴方式為之，手段並非平和，本院綜合上情，認被告違犯
    上開犯行時之原因與環境，在客觀上尚不足以引起一般同情
    ，亦無宣告法定低度刑猶嫌過重之情狀，核與刑法第59條得
    酌減其刑之要件不合，敘此敘明。
  (四)扣案之刀器 1把，雖係供被告犯本件強盜未遂罪所用之工具
    ，業認定如前，惟並非被告所有，此據被告陳明在卷，爰不
    依法宣告沒收。又刑法第38條第1項第2款所謂供犯罪或預備
    犯罪所用之物，必於犯罪有直接關係者，始屬相當（最高法
    院51年臺非字第13號判例參照），換言之，係指直接提供為
    遂行犯罪之器物，且須屬於犯罪行為人者為限，始得宣告沒
    收。本件扣案之拖鞋1雙，係被告於為強盜行為之際身穿之
    物而屬被告所有，但尚非直接供犯強盜罪或預備強盜所用之
    物，爰不併予宣告沒收，均附此敘明。
據上論斷，應依刑事訴訟法第299條第1項前段，刑法第25條第2
項、第330條第2項、第1項，判決如主文。
本案經檢察甲○○到庭執行職務
中    華    民    國    98    年    12    月     7    日
                  刑事第七庭    審判長法  官  王邁揚
                                      法  官  陳  葳
                                      法  官  林美玲
以上正本證明與原本無異。
如不服本判決應於收受判決後10日內向本院提出上訴書狀，並應
敘述具體理由；其未敘述上訴理由者，應於上訴期間屆滿後20日
內向本院補提理由書（均須按他造當事人之人數附繕本）「切勿
逕送上級法院」。
                                     書記官  黃珮華
中    華    民    國    98    年    12    月    7     日


司法院資訊處製作；財團法人民間司法改革基金會備份。
